臺灣板橋地方法院刑事判決　　　　　　　　　　　　九十一年度交易字第五七三號
　　公　訴　人　臺灣板橋地方法院檢察署檢察官
　　被　　　告　乙○○　男五十.
　　選任辯護人　汪團森律師
右列被告因過失傷害案件，經檢察官聲請簡易判決處刑（九十一年度調偵字第一六一
號），本院認不宜以簡易判決處刑，逕適用通常程序判決如左：
    主  文
乙○○無罪。
    理  由
一、公訴意旨略以：被告乙○○為從事駕駛業務之人，於民國九十年十一月七日十時
    五十五分許，駕駛車牌號碼○一八－ＦＡ號營業用大客車，沿臺北縣三重市○○
    路由新莊往三重方向行駛，途經中山路二六○號前時，其理應注意車輛行駛時，
    駕駛人應注意二車併行之間距，隨時採取必要之安全措施，而依當時情形，又無
    不能注意之情事，竟疏於注意，適有與其同方向，騎乘在右側慢車道之由告訴人
    甲○○騎乘之車牌號碼ＴＹＣ－○○五號輕機車遇有前方違規停車，欲變換車道
    向左側繞行，惟被告仍疏於注意，未與其保持安全距離，因而其營業用大客車之
    右側車身，與告訴人上開自用輕型機車發生碰撞，致告訴人人車倒地，受有左鎖
    骨骨折之傷害。因認被告乙○○涉犯刑法第二百八十四條第二項前段之業務上過
    失傷害罪嫌。
二、按犯罪事實應依證據認定之，無證據不得推定其犯罪事實。又不能證明被告犯罪
    者，應諭知無罪之判決，刑事訴訟法第一百五十四條、第三百零一條第一項定有
    明文。所謂證據，係指足以認定被告確有犯罪行為之積極證據而言，該項證據自
    須適合於被告犯罪事實之認定，始得採為斷罪資料，最高法院二十九年度上字第
    三一○五號著有判例。如未能發現相當證據，或證據不足以證明，自不能以推測
    或擬制之方法，以為裁判基礎。且認定犯罪事實所憑之證據，無論為直接證據或
    間接證據，其為訴訟上之證明，須於通常一般之人均不致於有所懷疑，而得確信
    其為真實之程度者，始得據之為有罪之認定，倘其證明尚未達到此一程度，而有
    合理性懷疑存在時，即無從為有罪之確信，最高法院四十年度臺上字第八十六號
    、七十六年度臺上字第四九八六號判例可資參照。
三、公訴意旨認被告涉犯業務過失傷害罪嫌，無非係以告訴人之指訴及臺灣省車輛行
    車事故覆議鑑定委員會之覆議結果為主要論據。惟訊據被告乙○○固不否認有與
    告訴人甲○○於前開時、地發生車禍事故之事實，惟堅決否認有何過失，辯稱：
    我當時行駛於內二車道，而告訴人與另一輛車子並行於外側車道，那輛外側車道
    的轎車將告訴人逼進內二車道，我就緊急向左偏，但因為左側車道也有車輛，我
    又向右打回，所以現場圖上我的車輛是向右斜，不是我要靠站的緣故，告訴人是
    侵入我的車道駛來，我雖然看到告訴人向左偏，但因為公車車身龐大，無法立即
    閃避等語。經查：
  (一)被告所辯：告訴人係由外側車道左偏駛入中間車道等語，核與告訴人所述：我行
    駛在慢車道，當時前停有機車，我無法前進，便往外側車道行駛等語（見偵查卷
    第八頁背面）大致相符。且本件肇事後，被告先將告訴人人、車倒地處噴漆為記
    後，始將人、車扶至路旁並將公車停靠妥當，而依當時現場情況，告訴人倒地處
    在中間車道之內，機車倒地處在中間車道，倒地後向右前方滑行，刮地痕長約五
    點六公尺，止於外側車道與中間車道之間（見偵查卷第十五頁照片、第十頁附圖
    ），可證雙方碰撞處係在中間車道之內，告訴人於碰撞後向倒下，機車並刮行五
    點六公尺始停止，足認被告所辯肇事原因係告訴人之機車騎入中間車道而發生碰
    撞等語為實。
  (二)再由肇事後兩車車損情形觀之，○一八－ＦＡ號營業用大客車右後側廣告紙，受
    外力而有破損痕跡，且係由後往前翻起（見偵查卷第十二頁照片），顯見告訴人
    之機車係由公車之後方往前刮擦。是兩車擦撞之前，告訴人之車速應當較被告車
    速為快，是告訴人所述：被告係自其後向前超越擦撞云云，與事實不符。而告訴
    人之機車，既係由被告大客車後方向前刮擦，足認告訴人係行駛於外側車道時，
    見前方有車輛擋道，向左側加速繞行之際擦撞被告之車輛，是以告訴人之車速較
    快，且在被告公車之左後側留下由後往前之刮痕。
  (三)至於告訴人所述：被告為靠站而駛入外側車道云云。經本院函請臺北縣政府警察
    局三重分局派員前測量往案發地點與站牌之距離，查知該處與站牌距離為一百三
    十八點六公尺，有該分局重警刑字第○九一○○四一六二八號函在卷可稽。是本
    件事故發生前，被告所駕駛之公車距離站牌還有相當距離，足認告訴人所述被告
    靠站而向右偏駛等語，僅係一己之揣測。而被告既尚未開始靠站，告訴人突然自
    外側車道加速駛入中間車道，自不能將未保持安全間距之疏失，責令被告負擔。
    且公車車身龐大，告訴人以較高之車速駛來，亦難期被告能為閃避、應變之動作
    ，是亦不能以告訴人有受傷之結果，即認被告有何過失之舉。
  (四)綜上事證，足認兩車未保持安全間距，係因告訴人見前方障礙，向左側加速繞行
    侵入中間車道所致，被告駕駛大型客車，見右方突有車輛侵入，既已採必要閃避
    措施，仍因公車車體龐大而無法閃躲，難謂被告有何應注意並能注意而不注意之
    過失疚責。雖臺灣省行車事故覆議鑑定委員會認定被告與告訴人互有過失，惟鑑
    定意見書所據資料係車損部位、刮地痕跡及被告車禍後之位置，有該委員會府覆
    議字第九一一○五五號函可參。該覆議鑑定並未考慮公車右後側刮痕、公車站牌
    距離等事證，故鑑定意見容有未洽之處，本院自應綜全案事證另為認定。此外，
    本院復查無其它積極事證，足證被告就本件肇事有過失之處，揆以首揭規定，應
    為被告無罪之諭知。
據上論斷，應依刑事訴訟法第四百五十二條、第三百零一條，判決如主文。
中      華      民      國    九十一    年     十二     月    二十七    日
                                  臺灣板橋地方法院交通法庭
                                          法  官  林漢強
右正本證明與原本無異。
如不服本判決，應於判決送達後十日內，向本院提出上訴狀。
                                          書記官  黃大千
中      華      民      國    九十一    年     十二     月    二十七    日
